臺灣高等法院刑事裁定
111年度抗字第263號
抗  告  人
即  被  告  蔡漢松



原      審
指定辯護人  臺灣新竹地方法院公設辯護人周凱珍  
上列抗告人即被告因違反毒品危害防制條例等案件，不服臺灣新
竹地方法院110年度訴字第714號，中華民國111年1月27日延長羈
押裁定，提起抗告，本院裁定如下：
    主  文
抗告駁回。
    理  由
一、原裁定意旨略以：抗告人即被告蔡漢松（下稱被告）之羈押
    期間即將屆滿，原審法院於訊問被告，並經檢察官、被告及
    其辯護人表示意見後，被告坦承犯行，並有卷內證人證詞、
    通訊監察譯文及扣案物等證據在卷可證，足見被告涉犯販賣
    第二級毒品、轉讓禁藥罪嫌，犯罪嫌疑重大，原審法院審酌
    本案雖經辯論終結，並定於民國111年2月25日宣判，惟被告
    涉犯販賣第二級毒品罪嫌重大，所犯為最輕本刑5年有期徒
    刑以上之重罪，則於此情形下，被告因可預期刑度非低，衡
    以一般人趨吉避凶、脫免刑責、不甘受罰之基本人性，為規
    避重刑之執行而逃亡之可能性更高度增加，且經被告聲請具
    保停止羈押，經合議庭評議當庭諭知以新臺幣（下同）5萬
    元具保停止羈押，並限制住居於戶籍地在案，然被告覓保無
    著，均有相當理由足認被告為規避重罪刑罰而有逃亡之虞，
    而仍有刑事訴訟法第101條第1項第1款、第3款之羈押原因。
    又本案雖經原審法院於111年1月26日辯論終結，並定於111
    年2月25日宣判，惟待本案宣判後非即確定，仍有上訴之可
    能，自有保全本案審判進行或刑之執行之必要，且核被告亦
    無刑事訴訟法第114條各款所定事由存在，從而原審法院認
    被告受羈押之原因仍屬存在。是原審法院經權衡國家刑事司
    法權之有效行使、社會秩序及公共利益、被告人身自由之私
    益及防禦權受限制之程度，認命被告具保、責付或限制住居
    等侵害較小之手段，均不足以確保日後上訴審判、執行之順
    利進行，對被告實施羈押之必要性仍然存在，仍有繼續羈押
    之必要，爰自111年2月4日起，延長羈押期間2月等語。
二、抗告意旨略以：原審法院於111年1月26日當庭諭知被告以5
    萬元具保停止羈押，並限制住居在戶籍地，被告及親友均有
    高度意願配合，惟因適逢年節期間，且覓保期限僅至111年2
    月2日，親友未能即時讓被告具保，請撤銷原延長羈押裁定
    ，讓被告能有較長時間覓保或能以較低金額具保停止羈押云
    云。
三、按被告經法官訊問後，認為犯罪嫌疑重大，而有下列情形之
    一，非予羈押，顯難進行追訴、審判或執行者，得羈押之：
    一、逃亡或有事實足認為有逃亡之虞者。二、有事實足認為
    有湮滅、偽造、變造證據或勾串共犯或證人之虞者。三、所
    犯為死刑、無期徒刑或最輕本刑為5年以上有期徒刑之罪，
    有相當理由認為有逃亡、湮滅、偽造、變造證據或勾串共犯
    或證人之虞者，刑事訴訟法第101條第1項定有明文。次按刑
    事被告經法院訊問，有無羈押之必要，乃事實問題，屬事實
    審法院得依職權裁量之事項，應許由法院斟酌訴訟進行程度
    及其他一切情事而為認定（最高法院46年台抗字第6號裁定
    、98年度台抗字第405號裁定意旨參照）。又羈押被告之目
    的，在於確保訴訟程序之進行、確保證據之存在及真實、及
    確保刑罰之執行，而被告有無羈押之必要，法院自得就具體
    個案情節予以斟酌決定，如就客觀情事觀察，法院許可羈押
    之裁定在目的與手段間之衡量並無明顯違反比例原則情形，
    即無違法或不當可言。且法院為羈押之裁定時，其本質上係
    屬為保全被告使刑事訴訟程序得以順利進行，或為保全證據
    ，或為擔保嗣後刑之執行程序，或為防止被告反覆施行同一
    犯罪，而對被告實施剝奪其人身自由之強制處分，法院僅須
    在外觀上審查被告犯罪嫌疑是否重大，及有無賴此保全偵、
    審程序進行或執行而為此強制處分之必要，關於羈押原因之
    判斷，尚不適用訴訟上之嚴格證明原則，只需檢察官提出之
    證據在形式上足以證明被告犯罪嫌疑為已足。而被告之犯罪
    嫌疑是否重大，有無羈押之必要，俱屬事實問題，法院自得
    就具體個案情節予以斟酌決定，容有依法認定裁量之職權。
    質言之，羈押被告之審查，既非終局確認被告是否犯罪，法
    定羈押原因備否之認定，無須經嚴格之證明，以自由之證明
    即達於釋明之程度為已足，且就有無羈押之必要，法院有裁
    量之職權。故法院依檢察官提出之證據，倘認已足釋明被告
    犯罪嫌疑重大，具有法定羈押原因，而其關於羈押必要性之
    裁量，亦合於保全被告之本旨，且與通常經驗定則或論理法
    則無何扞格，即不得任意指摘其為違法。
四、經查：
  ㈠原審法院認被告涉犯毒品危害防制條例第4條第2項之販賣第
    二級毒品等罪嫌重大，所犯販賣毒品罪嫌為最輕本刑5年以
    上之罪，而本案倘經判處有罪，其刑度不輕，有相當理由認
    為其有逃亡之虞，有羈押之正當性；再被告販賣多次毒品犯
    行，為免其繼續再犯販毒行為，認有羈押之必要性，非予羈
    押，顯難進行後續之追訴審判；再被告所犯販賣毒品等犯行
    ，可預期科處之刑罰甚長，是以羈押被告亦顯具有羈押之相
    當性，而依刑事訴訟法第101條第1項第1款、第3款之規定，
    自110年11月04日起執行羈押在案。嗣因羈押期間即將屆滿
    ，原審法院於111年1月26日訊問被告，並聽取檢察官及辯護
    人之意見後，以被告坦承犯行，並有卷內證人證詞、通訊監
    察譯文及扣案物等相關證據在卷可證，足見被告涉犯販賣第
    二級毒品、轉讓禁藥罪嫌，犯罪嫌疑重大，其中所犯販賣第
    二級毒品罪嫌為最輕本刑5年有期徒刑以上之重罪，則於此
    情形下，被告因可預期刑度非低，衡以一般人趨吉避凶、脫
    免刑責、不甘受罰之基本人性，為規避重刑之執行而逃亡之
    可能性更高度增加，且經被告聲請具保停止羈押，經合議庭
    評議當庭諭知以5萬元具保停止羈押，並限制住居於戶籍地
    在案，然被告覓保無著，均有相當理由足認被告為規避重罪
    刑罰而有逃亡之虞，而仍有刑事訴訟法第101條第1項第1款
    、第3款之羈押原因。又本案雖經原審法院於111年1月26日
    辯論終結，並定於111年2月25日宣判，惟待本案宣判後非即
    確定，仍有上訴之可能，自有保全本案審判進行或刑之執行
    之必要，且核被告亦無刑事訴訟法第114條各款所定事由存
    在，從而原審法院認被告受羈押之原因仍屬存在。是原審法
    院經權衡國家刑事司法權之有效行使、社會秩序及公共利益
    、被告人身自由之私益及防禦權受限制之程度，認命被告具
    保、責付或限制住居等侵害較小之手段，均不足以確保日後
    上訴審判、執行之順利進行，對被告實施羈押之必要性仍然
    存在，仍有繼續羈押之必要，而於111年1月27日，依刑事訴
    訟法第101條第1項第1款、第3款之規定，裁定自111年2月4
    日起延長羈押2月等旨，經核與卷內資料尚無不合，認事用
    法亦無違誤，應予維持。
　㈡抗告意旨雖以前開情詞置辯。然被告所犯毒品危害防制條例
    第4條第2項之販賣第二級毒品罪之法定本刑為無期徒刑或10
    年以上有期徒刑，得併科1,500萬元以下罰金，參以一般人
    趨吉避凶、畏懼重罪審判、執行之正常心理，客觀上被告畏
    罪逃亡，以規避審判及執行之可能性甚高，且被告前曾經原
    審法院諭知以5萬元具保停止羈押並限制住居，惟被告覓保
    無著，非僅有相當理由認為被告有逃亡之虞，更有事實足認
    被告有逃亡之虞，且非予羈押，將難以確保審判、執行程序
    之順利進行，而有羈押之必要。復參以被告所犯販賣第二級
    毒品及轉讓禁藥等犯行危害社會治安甚鉅，權衡國家刑事司
    法權之有效行使、社會秩序及公共利益之維護、被告人身自
    由之保障及防禦權受限制之程度，予以羈押，適足以防衛社
    會安全，並不違比例原則與最後手段原則。是被告執此提起
    抗告，指摘原裁定不當，為無理由，應予駁回。
據上論斷，應依刑事訴訟法第412條，裁定如主文。
中　　華　　民　　國　　111 　年　　2 　　月　　17　　日
　　　　　　　　　刑事第二十三庭審判長法　官  許永煌
　　　　　　　　　　　　　　　　　    法　官  黃美文
　　　　　　　　　　　　　　　　　    法　官  雷淑雯
以上正本證明與原本無異。
不得再抗告。
                                      書記官  林立柏
中　　華　　民　　國　　111 　年　　2 　　月　　17　　日